【裁判字號】    98,易,733
【裁判日期】    981028
【裁判案由】    詐欺
【裁判全文】
臺灣苗栗地方法院刑事判決               98年度易字第733號
公  訴  人  臺灣苗栗地方法院檢察署檢察官
被      告  甲○○
                    1號
選任辯護人  江錫麒律師
            黃淑齡律師
上列被告因詐欺案件，經檢察官提起公訴（98年度偵字第3027號
），本院裁定改依簡式審判程序審理，判決如下：
    主  文
甲○○共同犯詐欺取財罪，處有期徒刑捌月。扣案之無線電壹支
、摩托羅拉行動電話（內含門號0000000000之晶片卡
壹枚）壹支及鋁箔包肆包均沒收。
    事  實
一、甲○○與鄭先宏（另行簽分偵辦）、姓名年籍不詳綽號「阿
    如」之成年男子、姓名年籍不詳綽號「阿花」、「阿芳」之
    成年女子等人，共同基於意圖為自己不法所有之詐欺犯意聯
    絡，組成俗稱「金光黨」的詐騙集團，由「阿如」籌畫並居
    中聯繫，鄭先宏開車搭載「阿花」、「阿芳」尋找行騙目標
    ，於發現被害人後，則由「阿花」、「阿芳」其中一人出示
    現金，一人向被害人佯稱可以新臺幣（下同）10萬元向其等
    換取30萬元，等被害人受騙前往領款時，甲○○則騎機車尾
    隨被害人，確保被害人領錢會後回到「阿花」、「阿芳」所
    指定之地點，俟被害人回到約定之交款處所，「阿花」、「
    阿芳」即以袋子裝鋁箔包數包交付給被害人，偽稱袋子內所
    裝者皆為現金，致被害人陷於錯誤，而將其所提領之現金交
    付給「阿花」、「阿芳」，以此非法方式詐騙他人財物得手
    後，「阿花」、「阿芳」再與其他詐欺集團之成員就詐得款
    項朋分花用。
二、嗣於民國98年6 月4 日上午9 時許，該詐欺集團之成員在苗
    栗縣竹南鎮○○街67號前發現乙○○獨自一人，即由「阿花
    」、「阿芳」以上述之換錢方式為幌子誘騙乙○○，致乙○
    ○不查，即至苗栗縣竹南鎮中港郵局臨櫃提領60萬元現金，
    再到竹南鎮○○○○○街口交付給「阿花」、「阿芳」，「
    阿花」、「阿芳」問乙○○是否尚有其他存款可供換錢，乙
    ○○不疑有他，就與「阿花」、「阿芳」搭乘鄭先宏所駕駛
    之車輛，到苗栗縣造橋鄉的造橋農會朝陽分行臨櫃提領40萬
    元現金，交付給「阿花」、「阿芳」，但「阿花」、「阿芳
    」仍不罷手，續要求乙○○再拿錢跟他們兌換，乙○○隨即
    打電話要求其女婿林維釗將郵局存摺拿到竹南鎮○○街之合
    康藥局，意欲解除定期存款以便提領現金給「阿花」、「阿
    芳」，乙○○則先自行前往合康藥局等待，而「阿如」則以
    無線電聯絡甲○○騎機車尾隨乙○○，監看乙○○之行跡。
    惟因林維釗於接獲乙○○電話後，發覺情況有異，報警處理
    ，而於同日下午3 時許在竹南鎮○○街合康藥局旁逮捕負責
    監視的甲○○，始查獲上情，並當場扣得作案所用之無線電
    及行動電話各1 支、鋁箔包4 包及犯罪所得5 萬7,000 元。
三、案經乙○○訴由苗栗縣警察局竹南分局報請臺灣苗栗地方法
    院檢察署檢察官偵查起訴。
    理  由
一、本件被告甲○○犯係死刑、無期徒刑、最輕本刑為3 年以上
    有期徒刑以外之罪，其於本院準備程序中就前揭被訴事實為
    有罪之陳述，經受命法官告知簡式審判程序之旨，並聽取其
    與公訴人之意見後，本院認無不得或不宜改依簡式審判程序
    進行之處，爰依刑事訴訟法第273 條之1 第1 項、第284 條
    之1 ，本院合議庭裁定由受命法官獨任依簡式審判程序審理
    ；又簡式審判程序之證據調查，依刑事訴訟法第273 條之2
    規定，不受同法第159 條第1 項審判外陳述排除之限制，再
    被告對於卷內之各項證據，亦不爭執證據能力，故卷內所列
    之各項證據，自得作為證據，合先敘明。
二、上揭事實，業據被告於警訊、偵查及本院審理時坦承不諱，
    核與證人即被害人乙○○、證人林維釗於警詢、偵查時之證
    述相符，且有苗栗縣警察局竹南分局搜索筆錄、扣押筆錄、
    扣押物品目錄表、苗栗縣造橋鄉農會活期儲蓄存款存摺影本
    、交易明細表影本、中華郵政存簿儲金簿影本、交易明細表
    影本各1 份及照片1 張在卷可稽。是被告上開自白顯與事實
    相符，應堪信實；本件事證明確，被告上開詐欺取財犯行，
    自堪認定，應予以依法論科。
三、核被告所為，係犯刑法第339 條第1 項之詐欺取財罪。被告
    與鄭先宏、姓名年籍不詳綽號「阿如」之成年男子、姓名年
    籍不詳綽號「阿花」、「阿芳」之成年女子間，就上開詐欺
    取財之犯行，有犯意聯絡及行為分擔，應論以共同正犯。至
    被告與詐騙集團成員間，就被害人乙○○多次詐騙之數行為
    ，均該當於同一犯罪構成要件，且侵害同一法益，依社會健
    全通念，咸認其各舉動之獨立性極為薄弱，適宜視為一個行
    為較為合理，使各舉動構成單一之犯罪行為，給予一個法律
    評價，係屬學理上所稱之接續犯，是自應以一罪論之，附此
    敘明。爰審酌被告為68年3 月2 日出生，教育程度為國中畢
    業，此有警詢資料在卷可稽；其正值青壯，不思以正當途徑
    獲取利益，竟僅因貪圖小利即參與集團性詐欺犯行，騙取無
    辜被害人之存款，其行為實無可取，及其犯罪手段、在集團
    分工之層級中所處地位，暨其智識程度、其犯行所造成之危
    害、素行紀錄、犯後始終坦承犯行、態度良好，迄今尚未與
    被害人達成民事和解等一切情狀，量處如主文所示之刑示懲
    。至扣案之無線電1 支、摩托羅拉行動電話（內含門號
    0000000000號晶片卡1 枚）1 支，為共犯「阿如」交由被告
    使用，作為詐欺取財犯行聯絡使用之物，業據被告於本院審
    理時所自承（見本院卷第8 頁）；另扣案之鋁箔包4 包均係
    被告等人遂行詐欺取財犯行所使用交付予被害人乙○○之物
    ，上開物品均係被告所有且供本案犯罪所用之物，爰依法均
    予以宣告沒收。至扣案之被害人乙○○所交付之現金57,000
    元為被害人乙○○所有，爰不諭知沒收。
據上論斷，應依刑事訴訟法第273 條之1 第1 項、第299 條第1
項前段，刑法第339 條第1 項、第28條、第38條第1 項第2 款，
刑法施行法第1 條之1 ，判決如主文。
本案經檢察官黃明正到庭執行職務。
中    華    民    國    98    年    10    月    28    日
                  刑事第三庭  法  官  許蓓雯
以上正本證明與原本無異。
如不服本判決應於收受判決後10日內向本院提出上訴書狀，並應
應敘述具體理由。其未敘述上訴理由者，應於上訴期間屆滿後20
日內向本院補提理由書( 均須按他造當事人之人數附繕本) 「切
勿逕送上級法院」。告訴人或被害人如對本判決不服者，應具備
理由請求檢察官上訴，其上訴期間之計算係以檢察官收受判決正
本之日期為準。
                              書記官  許千士
中    華    民    國    98    年    10    月    28    日
本案論罪科刑法條：
中華民國刑法第339條第1項
意圖為自己或第三人不法之所有，以詐術使人將本人或第三人之
物交付者，處 5 年以下有期徒刑、拘役或科或併科 1 千元以下
罰金。


司法院資訊處製作；財團法人民間司法改革基金會備份。
